臺灣雲林地方法院刑事判決　　　　　　 100年度交易字第73號
公　訴　人　臺灣雲林地方法院檢察署檢察官
被　　　告　紀承宏
選任辯護人　洪秀一律師
上列被告因公共危險等案件，經檢察官提起公訴（100 年度偵字
第1202號），被告於準備程序中就被訴事實為有罪之陳述，本院
行簡式審判程序，判決如下：
    主  文
紀承宏服用酒類，不能安全駕駛動力交通工具而駕駛，處有期徒
刑月，如易科罰金，以新臺幣壹仟元折算壹日；又因過失傷害
人，處有期徒刑伍月，如易科罰金，以新臺幣壹仟元折算壹日。
應執行有期徒刑柒月，如易科罰金，以新臺幣壹仟元折算壹日。
    事  實
一、紀承宏於民國99年12月14日17時、18時許，在位於雲林縣虎
    尾鎮之某餐廳內，與友人飲用啤酒後，已處於不能安全駕駛
    動力交通工具之狀態，於同日18、19時許，竟猶駕駛車牌號
    碼S5-8388 號自小客車離去，欲返回其位在雲林縣水林鄉○
    ○村○○路68號之住處，嗣於同日20時許，紀承宏沿雲林縣
    水林鄉○○村○○路由東往西方向行駛，途經該路20號前，
    本應注意車前狀況，隨時採取必要之安全措施，而依當時天
    候晴、夜間有照明，路面乾燥、無缺陷，無障礙物等情形，
    並無不能注意之情事，竟因不勝酒力注意力未能完全集中，
    致疏未注意車前狀況，貿然前行，適有行人少年吳○瑄（85
    年09月18日生，真實姓名年籍詳卷）正欲由北往南方向穿越
    水林路，因而直接撞擊吳○瑄，使吳○瑄因撞擊力道先反彈
    撞上紀承宏所駕駛之上開自小客車擋風玻璃，再掉落地面，
    致吳○瑄受有外傷性顱內出血、顏面撕裂傷及右膝撕裂傷等
    傷害。經旁人報警前來處理，適紀承宏之友人蔡世傑駕車經
    過現場，見紀承宏坐在地上，先協助將受傷之吳○瑄送至救
    護車，再將紀承宏扶上其所駕駛之車稍作休息。而吳○瑄經
    送往長庚醫療財團法人嘉義長庚紀念醫院治療後，目前復原
    情形良好，其腦功能無明顯受損，亦無難以治療之情形（未
    達重傷之程度，起訴書誤載為已為腦部健康重大難治之重傷
    害，業經檢察官更正）。嗣警於99年12月14日至車禍現場處
    理，並透過查詢停放在現場之紀承宏所駕駛之上開自小客車
    車牌號碼，獲知該車車主為紀承宏，員警旋即至紀承宏位在
    雲林縣水林鄉○○村○○路68號之住處找尋紀承宏未果，後
    經警獲報至中國醫藥大學北港附設醫院急診室始查獲紀承宏
    ，並於同日23時15分許，對紀承宏實施酒精濃度測試，測得
    呼氣酒精濃度為每公升0.64毫克，查悉上情。
二、案經吳○瑄訴由雲林縣警察局北港分局報告臺灣雲林地方法
    院檢察署偵查起訴。
    理  由
壹、程序部分：
    被告紀承宏於準備程序中，先就上開犯罪事實為有罪之陳述
    ，且所犯係死刑、無期徒刑、最輕本刑為3 年以上有期徒刑
    以外之罪，經本院告知簡式審判程序之旨，並聽取檢察官及
    被告之意見後，本院合議庭依刑事訴訟法第273 條之1 第1
    項之規定，裁定由法官1 人獨任進行簡式審判程序。是本案
    之證據調查，依刑事訴訟法第273 條之2 規定，不受同法第
    159 條第1 項、第161 條之2 、第161 條之3 、第163 條之
    1 及第164 條至第170 條規定之限制，合先敘明。
貳、實體部分：
一、認定犯罪事實所憑之證據及理由：
  (一)上揭犯罪事實，業據被告紀承宏坦承不諱（見本院100 年度
    交易字第73號卷《下稱本院卷》第48頁背面、第54頁背面、
    第58頁背面至第59頁正片；臺灣雲林地方法院檢察署100 年
    度偵字第1202號偵查卷《下稱偵卷》第16頁正面），核與告
    訴人吳○瑄於警詢及偵訊時之指述相符（見警卷第5 頁至第
    7 頁；偵卷第11頁至第12頁）；復有證人即經過本件車禍現
    場之蔡世傑於警詢及偵訊之證述、道路交通事故現場圖、道
    路交通事故調查報告表(一)、(二)、刑法第185 條之3 案件測試
    觀察紀錄表、道路交通事故當事人酒精測定紀錄表、雲林縣
    警察局舉發違反道路交通管理事件通知單各1 份、現場及車
    損照片共14張附卷可稽（見警卷第8 頁至第13頁、第17頁至
    第24頁；偵卷第12頁至第13頁）；而告訴人因本件車禍受有
    前述傷害之事實，並有告訴人之長庚醫療財團法人嘉義長庚
    紀念醫院（下稱嘉義長庚醫院）診斷證明書、嘉義長庚醫院
    100 年05月17日（100 ）長庚院嘉字第357 號函各1 份在卷
    可佐（見警卷第14頁；本院卷第29頁正面）。
  (二)又按刑法第185 條之3 所稱服用酒類不能安全駕駛動力交通
    工具而駕駛罪，係屬抽象危險犯之規定，此種抽象危險係伴
    隨飲酒過量之行為而當然成立，不以發生具體危險為必要。
    換言之，只需客觀上有此種行為出現，危險即視為存在，至
    於有無肇事之具體結果，均不影響公共危險罪責之成立。再
    者，參考德國、美國之認定標準，對於吐氣所含酒精濃度已
    達每公升0.55毫克時，就人體生理行為方面，會產生視覺反
    應遲鈍、影像不能集中、走路或講話可能發抖、動作笨拙等
    影響，就駕駛能力方面，亦會產生駕駛反應遲鈍、同時不能
    看清前方路況及車旁照後鏡等影響，在此情形下，其肇事率
    為一般正常人之10倍。本件被告經警以酒精濃度測試器檢測
    其呼氣酒精濃度，測得其呼氣所含酒精成分為每公升0.64毫
    克，有卷附之上開當事人酒精測定紀錄表（見警卷第13頁）
    可考，復參以被告因飲酒後駕車而不慎撞擊告訴人等情，顯
    見被告已達不能安全駕駛動力交通工具之程度。
  (三)再按汽車行駛時，駕駛人應注意車前狀況，隨時採取必要之
    安全措施；又飲用酒類，呼氣中酒精濃度超過0.25毫克或血
    液中酒精濃度超過百分之0.05以上者，不得駕車，道路交通
    安全規則第94條第3 項、第114 條第2 款分別定有明文。查
    本件被告駕駛上開自小客車行經肇事地點，理應知悉並注意
    上開交通安全規則，以防止危險發生，參以被告領有小型車
    駕駛執照之人，有道路交通事故調查報告表(二)附卷可參（見
    警卷第11頁），是其對於應遵守上開規定自應知之甚稔，且
    依卷附道路交通事故調查報告表(一)所載（見警卷第10頁），
    本件肇事當時係天候晴、夜間有照明、柏油路面乾燥無缺陷
    、無障礙物等情狀，被告並無不能注意情事，詎仍疏未注意
    上開規定，因而肇事，致告訴人受有傷害，足徵被告之駕車
    行為確有過失。再被告上開過失行為直接造成告訴人受有外
    傷性顱內出血、顏面撕裂傷及右膝撕裂傷等傷害，其過失駕
    駛行為與告訴人上開傷害結果間具有相當因果關係，被告應
    負過失傷害責任至明。
  (四)至起訴書雖認告訴人因被告本案過失犯行，致「終身仍將有
    水腦症或癲癇之發生，已為腦部健康重大難治之重傷害」（
    見本院卷第4 頁背面）。惟按刑法上之重傷指：一、毀敗或
    嚴重減損一目或二目之視能。二、毀敗或嚴重減損一耳或二
    耳之聽能。三、毀敗或嚴重減損語能、味能或嗅能。四、毀
    敗或嚴重減損一肢以上之機能。五、毀敗或嚴重減損生殖之
    機能。六、其他於身體或健康，有重大不治或難治之傷害，
    刑法第10條第4 項規定甚明。且關於重傷之認定，非專門學
    識之人詳予鑑定，不足以資核斷（最高法院96年度台上字第
    7089號判決參照）。查觀諸卷附嘉義長庚醫院100 年03月29
    日（100 ）長庚院嘉字第231 號函文內容（見偵卷第19頁）
    ，雖認：「吳君（指告訴人）顱內出血後，該君『終身可能
    有』水腦症或癲癇之發生（目前無）……」，惟由『終身可
    能有』、『（目前無）』字用語觀之，顯然此部分之傷勢並
    非已發生或日後必定會發生；又本院依職權函詢嘉義長庚醫
    院關於告訴人目前傷勢復原之情形，該醫院亦函覆「吳君（
    指告訴人）99年12月14日至本院急診之主要傷勢為右腦出血
    、顏面及右膝撕裂傷，目前復原情形良好。……腦功能無明
    顯受損，該君腦部傷勢應無造成身體或健康之重大影響，…
    …吳君腦部傷勢須開腦部手術治療，非不能治療，也非難以
    治療，此傷勢應非達重大難治之程度。……本院100 年03月
    函『終身可能』指終其一生有可能發生，但不一定會發生，
    吳君不一定會發生水腦症或癲癇……」，有嘉義長庚醫院10
    0 年05月17日（100 ）長庚院嘉字第357 號函1 紙在卷可考
    （見本院卷第29頁正面）；上開函文，均係由專門學識醫生
    針對告訴人之傷勢是否屬重傷所為之認定，應可採信。從而
    ，足認告訴人所受傷害之程度，未達對身體及健康重大難治
    傷害之程度。而就此部分公訴檢察官亦已以補充理由書更正
    起訴事實為：告訴人目前因本案所受傷勢屬「普通傷害」等
    情（見本院卷第32頁正面），本院自無須更正，附予敘明。
  (五)綜上，被告前揭自白核與事實相符而堪採信，本案事證已臻
    明確，被告上開酒後駕車、過失傷害犯行，洵堪認定，應依
    法論科。
二、論罪科刑之理由：
  (一)核被告所為，分別係犯刑法第185 條之3 之服用酒類不能安
    全駕駛動力交通工具而駕駛罪、同法第284 條第1 項前段之
    過失傷害罪。起訴書雖認被告涉犯刑法第185 條之3 之不能
    安全駕駛動力交通工具罪嫌、刑法第284 條第1 項後段之過
    失重傷害罪嫌，惟過失重傷害罪嫌部分，公訴檢察官於本院
    審理中業已以補充理由書變更起訴法條為刑法第284 條第1
    項前段之過失傷害傷罪（見本院卷第32頁正面），本院自無
    庸再變更起訴法條，附此敘明。被告所犯上開2 罪間，犯意
    各別，行為互殊，應予分論併罰。
  (二)又被告酒醉駕車致使告訴人受有傷害，依法應負刑事責任，
    業經本院認定說明如上，就過失傷害罪部分，自應依道路交
    通管理處罰條例第86條第1 項之規定加重其刑。
  (三)爰審酌被告明知酒精成份對人之意識能力具有不良影響，超
    量飲酒後會導致對周遭事物之辨識及反應能力較平常狀況薄
    弱，被告服用酒類達不能安全駕駛之程度，竟仍率爾駕駛上
    開自小客車上路，枉顧其他用路人之生命、身體、財產安全
    ，漠視公眾交通安全，對於道路公共安全已生顯著之危險；
    又因其過失行為，直接導致告訴人受有傷害，且告訴人受傷
    情形尚非輕微，對於告訴人自身及其家屬均造成難以抹滅之
    傷害，所生危害不容輕忽，而被告上開交通過失情節非微；
    另審酌被告自車禍發生後，曾出面與告訴人談和解，並表示
    願賠償新臺幣（下同）100 萬元，惟告訴人請求賠償之金額
    為11,786,529元，雙方因和解金額差距過大，而未能與告訴
    人達成和解，有本院100 年05月11日、06月29日準備程序筆
    錄、告訴人所提出請求項目及金額狀各1 份可參（見本院卷
    第23頁正、背面、第48頁背面；本院100 年度交重附民字第
    12號卷第1 頁），被告非無和解誠意，兼衡被告無前科，有
    臺灣高等法院被告前案紀錄表1 份可考，素行良好，其於犯
    後供認無隱，非無悛悔之誠、自陳家中尚有母親、在農會工
    作之生活狀況、大學畢業之智識程度（見本院卷第60頁正面
    ）等一切情狀，認檢察官對被告具體求處應執行有期徒刑8
    月，核屬過重，分別量處如主文所示之刑，併諭知易科罰金
    之折算標準，復定其應執行之刑，及依刑法第41條第8項 規
    定，諭知易科罰金之折算標準，以示懲儆。
據上論斷，應依刑事訴訟法第273 條之1 第1 項、第299 條第1
項前段，道路交通管理處罰條例第86條第1 項，刑法第185 條之
3 、第284 條第1 項前段、第41條第1 項前段、第8 項、第51條
第5 款，刑法施行法第1 條之1 第1 項、第2 項，判決如主文。
本案經檢察官魏偕到庭執行職務。
中    華    民    國   100    年    7     月    25    日
                  刑事第六庭    法  官  陳佩怡
以上正本證明與原本無異。
如不服本判決應於收受判決後10日內向本院提出上訴書狀，並應
敘述具體理由；其未敘述上訴理由者，應於上訴期間屆滿後20日
內向本院補提理由書（均須按他造當事人之人數附繕本）。「切
勿逕送上級法院」。
                                書記官  林佳慧
中    華    民    國   100    年    7     月    25    日
附錄本案論罪科刑法條全文：
中華民國刑法第185條之3
服用毒品、麻醉藥品、酒類或其他相類之物，不能安全駕駛動力
交通工具而駕駛者，處1 年以下有期徒刑、拘役或3 萬元以下罰
金。
中華民國刑法第284條
因過失傷害人者，處 6 月以下有期徒刑、拘役或 5 百元以下罰
金，致重傷者，處 1 年以下有期徒刑、拘役或 5 百元以下罰金
。
從事業務之人，因業務上之過失傷害人者，處 1 年以下有期徒
刑、拘役或 1 千元以下罰金，致重傷者，處 3 年以下有期徒刑
、拘役或 2 千元以下罰金。